【裁判字號】    98,易,253
【裁判日期】    980414
【裁判案由】    違反著作權法
【裁判全文】
臺灣彰化地方法院刑事判決               98年度易字第253號
公  訴  人  臺灣彰化地方法院檢察署檢察官
被      告  乙○○
                    （另案於臺灣臺中監獄臺中分監執行中）
上列被告因違反著作權法案件，經檢察官提起公訴（98年度偵字
第1752號），有刑事訴訟法第273 條之1 第1 項之情形，改依簡
式審判程序審理判決如下：
    主  文
乙○○明知係侵害著作財產權之光碟重製物而散布，處有期徒刑
捌月。扣案之如附表所示之盜版重製光碟片共壹佰參拾柒張均沒
收。
    事  實
一、乙○○於民國（下同）97年間，因違反著作權法案件，分別
    經臺灣臺中地方法院以97年度易字第1250號判決、臺灣高雄
    地方法院以97年度審簡字第2823號判決均判處有期徒刑6 月
    ，如易科罰金，均以新台幣（下同）1000元折算1 日確定（
    不構成累犯）。詎其仍不知悔改，其明知如附表所示之「咖
    啡王子1 號店」、「我的女孩」、「宮野蠻王妃」、「我叫
    金三順」、「朱蒙」、「你來自哪顆星」、「悲傷戀歌」、
    「浪漫滿屋」、「流行70」影片係屬采昌國際多媒體股份有
    限公司（下簡稱采昌公司）享有著作財產權之多媒體著作，
    且明知後術內容含有「咖啡王子1 號店」等影片之光碟重製
    物（下稱「咖啡王子1 號店」等盜版光碟），係未經采昌公
    司同意或授權之盜版光碟，竟基於明知侵害著作財產權之光
    碟而散布犯意，自97年5 月初某日起，先依網路上之廣告單
    ，以每片30、40元之價格，撥打電話向其購入數量不詳之「
    咖啡王子1 號店」等盜版光碟後，再於97年5 月間某日起至
    同年6 月20日為警查獲時止，在彰化縣彰化市○○路橋下夜
    市攤位上，以每片100 元之價格，販售上開「咖啡王子1 號
    店」等盜版光碟予不特定之顧客，共售出50餘片之盜版光碟
    。嗣於97年6 月20日晚間11時許，為警於前揭彰化縣彰化市
    ○○路橋下夜市內查獲，並扣得如附表所示之咖啡王子1 號
    店」等盜版光碟共137 片。
二、案經彰化縣警察局彰化分局報請臺灣彰化地方法院檢察署檢
    察官偵查起訴。
    理  由
一、本件被告乙○○所涉係死刑、無期徒刑、最輕本刑為3 年以
    上有期徒刑之罪或高等法院管轄第1 審案件以外之罪，並於
    本院審理時就被訴事實為有罪之陳述，本院改行簡式審判程
    序，先予敘明。
二、上揭犯罪事實，業據被告乙○○迭於警詢、偵訊及本院審理
    時坦承不諱，核與證人即告訴代理人甲○○於警詢中證述之
    情節相符，且有現場照片、扣案物照片各2 張、臺北市政府
    營利事業登記證、股份有限公司變更登記表各1 份、錄影節
    目審查合格證明書、授權合約書、證明書、專屬授權書、授
    權證明書影本等件在卷可稽，復有如附表所示之盜版光碟共
    137 張可資佐證，足見被告之自白與事實相符，本件事證明
    確，被告上開犯行堪以認定。
三、核被告所為，係犯著作權法第91條之1 第3 項前段、第2 項
    明知係侵害著作財產權之光碟重製物而散布罪。被告意圖散
    布而持有侵害著作財產權之光碟重製物之低度行為，為意圖
    散布而陳列之高度行為所吸收，不另論罪。又學理上所稱之
    集合犯、接續犯，與修正前刑法第56條所定連續犯之區別，
    在於集合犯係一種構成要件類型，亦即立法者針對特定刑罰
    規範之構成要件，已預設其本身係持續實行之複次行為，具
    備反覆、延續之行為特徵，將之總括或擬制成一個構成要件
    之「集合犯」行為；此種犯罪，以反覆實行為典型、常態之
    行為方式，具侵害法益之同一性，因刑法評價上為構成要件
    之行為單數，因而僅包括的成立一罪。其與接續犯之不同，
    在於接續犯所適用之構成要件行為文義本身並不具反覆實行
    之特質，非屬立法規範所定之構成要件類型，但個案情節另
    具時間及空間之緊密關聯之特性。是除集合犯外，每一種構
    成要件行為皆得以接續犯方式為之，因此集合犯亦有喻之為
    「法定接續犯」者。此與連續犯係指行為人在主觀上基於一
    個概括之犯意，而反覆實行客觀上可以獨立成罪之同一罪名
    之行為者，均尚屬有間。著作權法第91條之1 第3 項明知係
    侵害著作財產權之光碟重製物而散布罪，係以反覆實行為典
    型、常態之行為方式，具侵害法益之同一性，故刑法評價上
    應為構成要件之行為單數，雖著作權法第94條於95年5 月30
    日修正公布，同年95年7 月1 日施行前（目前業已刪除），
    尚有就著作權法第91條之1 第3 項為常業犯之規定，惟僅係
    就集合犯中之常業犯，因應刑罰政策之需要，而獨立為特殊
    犯罪類型，並不影響著作權法第91條之1 第3 項為集合犯之
    本質，是本件被告至查獲日止，反覆多次為著作權法第91條
    之1 第3 項之犯行，為集合犯，僅成立包括的一罪，附此說
    明。被告意圖散布而持有及陳列之低度行為，均為散布之高
    度行為所吸收，均不另論罪。又被告以單一持有行為，侵害
    告訴人采昌公司共計116 片盜版光碟及未經告訴之「悲傷戀
    歌」21片盜版光碟，係一行為觸犯數罪名，為想像競合犯，
    應從一重論以一明知係侵害著作財產權之光碟重製物而散布
    罪。爰審酌被告前已因違反著作權法案件，分別經臺灣臺中
    地方法院及臺灣高雄地方法院判處罪刑在案，詎仍不知悔改
    ，再次販賣盜版光碟，足見其欠缺保護智慧財產權之概念，
    危害我國國際形象非淺，暨其素行、犯罪之動機、目的、手
    段，持有盜版遊戲光碟數量及犯後坦承犯行等一切情狀，量
    處如主文所示之刑，以示儆懲。扣案如附表所示之盜版光碟
    共137 片，係供犯罪所用之物，不問屬於犯人與否，均依著
    作權法第98條之規定宣告沒收。
四、據上論斷，依刑事訴訟法第273 條之1 第1 項、第299 條第
    1 項前段，著作權法第91條之1 第3 項、第2 項、第98條，
    刑法第11條、第55條前段，判決如主文。
中    華    民    國    98    年    4     月    14    日
                  刑事第九庭          法  官  黃齡玉
以上正本證明與原本無異。
如不服本判決應於收受判決後10日內向本院提出上訴書狀，並應
敘述具體理由；其未敘述上訴理由者，應於上訴期間屆滿後20日
內向本院補提理由書（均須按他造當事人之人數附繕本）「切勿
逕送上級法院」。
告訴人或被害人對於判決如有不服具備理由請求檢察官上訴者，
其上訴期間之計算係以檢察官收受判決正本之日期為準。
中    華    民    國    98    年    4     月    14    日
                                      書記官  林嘉賢
附錄本案論罪科刑法條全文：
著作權法第91條之1
擅自以移轉所有權之方法散布著作原件或其重製物而侵害他人之
著作財產權者，處3年以下有期徒刑、拘役，或科或併科新臺幣
50萬元以下罰金。
明知係侵害著作財產權之重製物而散布或意圖散布而公開陳列或
持有者，處3年以下有期徒刑，得併科新臺幣7萬元以上75 萬元
以下罰金。
犯前項之罪，其重製物為光碟者，處 6 月以上 3 年以下有期徒
刑，得併科新臺幣20萬元以上2百萬元以下罰金。但違反第87條
第4款規定輸入之光碟，不在此限。
犯前二項之罪，經供出其物品來源，因而破獲者，得減輕其刑。
著作權法第98條
犯第 91 條至第 93 條、第 95 條至第 96 條之 1 之罪，供犯罪
所用或因犯罪所得之物，得沒收之。但犯第91條第3項及第91條
之1第3項之罪者，其得沒收之物，不以屬於犯人者為限。
附表
 ┌──┬──────────────┬──┬──────┐
 │編號│ 視聽著作名稱               │數量│著作財產權人│
 │    │                            │(片)│            │
 ├──┼──────────────┼──┼──────┤
 │１  │咖啡王子1號店               │ 6  │采昌公司    │
 ├──┼──────────────┼──┼──────┤
 │２  │我的女孩                    │18  │采昌公司    │
 ├──┼──────────────┼──┼──────┤
 │３  │宮野蠻王妃                  │18  │采昌公司    │
 ├──┼──────────────┼──┼──────┤
 │４  │我叫金三順                  │12  │采昌公司    │
 ├──┼──────────────┼──┼──────┤
 │５  │朱蒙                        │30  │采昌公司    │
 ├──┼──────────────┼──┼──────┤
 │６  │你來自哪顆星                │16  │采昌公司    │
 ├──┼──────────────┼──┼──────┤
 │７  │悲傷戀歌                    │21  │已逾授權期間│
 ├──┼──────────────┼──┼──────┤
 │８  │浪漫滿屋                    │ 6  │采昌公司    │
 ├──┼──────────────┼──┼──────┤
 │９  │流行70                      │10  │采昌公司    │
 └──┴──────────────┴──┴──────┘


司法院資訊處製作；財團法人民間司法改革基金會備份。
